【裁判字號】    90,上易,2915
【裁判日期】    901004
【裁判案由】    詐欺等
【裁判全文】
臺灣高等法院刑事判決                            九十年度上易字第二九一五號
    上  訴  人  臺灣臺北地方法院檢察署檢察官
    被      告  甲○○
右上訴人因被告詐欺案件，不服臺灣臺北地方法院九十年度易緝字第四十六號，中華
民國九十年六月二十九日第一審判決（起訴案號：臺灣臺北地方法院檢察署八十五年
度偵字第一五二一二號），提起上訴，本院判決如左：
    主  文
上訴駁回。
    理  由
一、公訴意旨略以：甲○○與高百利、郭君瑜（彼二人均另經本院八十六年度上易字
    第六九００號判決無罪確定）分別為設於臺北市○○路○段五號世貿中心三Ｇ－
    ０一室之鐘旺藝品有限公司（下稱鐘旺公司）負責人、總經理及會計。緣於民國
    八十四年五月間，甲○○與黃金貴、丙○○兄弟共同籌組玩具公司（下稱玩具公
    司）以開發南美市場，其中丙○○出資新臺幣（下同）十萬元，惟玩具公司迄未
    辦理設立登記。甲○○、高百利、郭君瑜即共同意圖為自己不法之所有，基於概
    括之犯意，將玩具公司之收支，虛偽登載於鐘旺公司帳內，影響鐘旺公司全體股
    東權益。並明知八十四年五月二十五日購買紙板四十四元、八十四年七月二十五
    日支出差旅費八十九元，竟於現金帳內，分別虛列為四百四十元、八百九十元，
    且八十四年七月七日國外傳真費用一萬八百四十元，僅有一筆，竟於同月現金帳
    內再虛列一筆，藉此牟利，得款花用。復於八十四年九月二十一日購買電話機、
    傳真機共八千四百五十元，裝設於高百利家中，費用仍虛列於鐘旺公司帳內。又
    玩具公司於八十五年一月八日結束，盈餘分配中，客戶李佳蓉之應收帳款美金六
    萬五千零四十二點四四元，已決議由丙○○收取，並將提單交由丙○○收執。詎
    甲○○、高百利竟於翌（九）日向太雅連通股份有限公司謊稱提單在寄送過程中
    遺失，請求補發新提單，自行向李佳蓉詐領貨款。案經丙○○訴請偵辦，因認甲○○與高百利、郭君瑜共同涉有刑法第二百十五條及第三百三十九條第一項之罪
    嫌云云。
二、本案經本院審理結果，認第一審判決對被告甲○○為無罪之諭知，認事用法核無
    不當，應予維持，並引用第一審判決書記載之理由及證據。
三、檢察官上訴意旨以：原審雖以證人即玩具公司股東乙○○之證詞，認股東同意另
    為補單收取李佳蓉之貨款，且該筆款項為全體股東均可受分配者，並非告訴人丙○○個人所得收取等情。然該項證詞，與告訴人所訴不一，原審未令告訴人與證
    人對質，則證人該項證詞是否可信，尚有疑問。又被告並未說明該筆款項應如何
    分配予股東，亦有利用不知情之乙○○及混亂之帳目，以達其私吞其餘款項之情
    事，原審對此疏未詳查，即為被告無罪之判決，有所不當云云。
四、按犯罪事實應依證據認定之，無證據不得推定其犯罪事實。又不能證明被告犯罪
    者，應諭知無罪之判決。刑事訴訟法第一百五十四條、第三百零一條第一項前段
    分別定有明文。而認定不利於被告之事實，須依積極證據，苟積極證據不足為不
    利於被告事實之認定時，即應為有利於被告之認定，更不必有何有利之證據（最
    高法院三十年上字第八一六號判例意旨參照）。
五、經查：
（一）系爭合夥事業之玩具公司於八十五年一月八日結束，有關盈餘分配，股東黃金
      貴與丙○○獲分二百三十三萬九百零三點五元、乙○○分得六十萬五千四百五
      十五元、高百利分得六十八萬六百八十四元、被告則可分得七十一萬八千二百
      九十八元，各該款項，均係由債務人李佳蓉、王國良之債權額獲分配等情，有
      告訴人於原審所提出之分配表在卷可憑（見原審卷第六十四、六十五頁）。而
      告訴人對於伊所得向李佳蓉收取之款項，尚須分配予乙○○等情，亦不爭執（
      見原審卷第六十頁，告訴人之補充狀），可見證人乙○○所證稱李佳蓉之款項
      並非告訴人一人所得受分配之證詞，洵非無據。
（二）有關申請補發新提單一事，係因告訴人未依分配方式，取回一紙面額二百八十
      萬元之支票，其他股東為維權益，乃決定辦理補發新提單等情，為被告所辯明
      ，證人王德壽亦證實因告訴人未交回支票，故股東決定辦理補發提單，並由股
      東高百利囑請王德壽前去辦理無誤。徵諸告訴人於原審所提出之分配表，告訴
      人與其兄黃金貴受分配額，原包括一筆二百八十萬元之應收支票在內，益見被
      告與證人王德壽所言，核與事實相符。
（三）至於告訴人經原審與本院合法傳喚多次，無正當理由，均不到庭為陳述，是以
      無從命與證人王德壽為對質。然證人王德壽所證內容，既與告訴人於原審所提
      證物相符，自以證人所言為可採。
    從而，原審依調查證據所得，認被告既無施用詐術致告訴人陷於錯誤而交付財物
    ，復無明知為不實事項而登載於業務上作成之文書，其證據之斟酌取捨，並無違
    背一般經驗法則及論理法則之情事。檢察官猶執前詞，上訴指摘原判決不當，為
    無理由，應予駁回。
六、臺灣臺北地方法院檢察署函送本院併辦部分（該署九十年度偵字第一六九二六號
    ，含該署八十六年度偵字第七九八號、八十七年度偵字第六八八０號）略以：被
    告另涉犯詐欺罪，並與本案有連續犯之裁判上一罪關係等語。惟查，本案原起訴
    部分業經判決被告無罪，則移送併辦部分，自無從成立連續犯。故而，該移送併
    辦部分非法院所得併予審究，應退回檢察官另行依法處理，附此敘明。
據上論斷，應依刑事訴訟法第三百七十三條、第三百六十八條，判決如主文。
本案經檢察官謝英民到庭執行職務。
中      華      民      國     九十     年    十      月       四       日
                                臺灣高等法院刑事第五庭
                                    審判長法  官  曾  德  水
                                          法  官  趙  功  恆
                                          法  官  林  立  華
右正本證明與原本無異。
不得上訴。
                                          書記官  廖  月  女
中      華      民      國     九十     年    十      月       四       日


司法院資訊處製作；財團法人民間司法改革基金會備份。
